【裁判字號】    99,交簡上,243
【裁判日期】    991203
【裁判案由】    過失傷害
【裁判全文】
臺灣臺北地方法院刑事判決           99年度交簡上字第243號
上  訴  人  臺灣臺北地方法院檢察署檢察官
被      告  徐大明
上列被告因過失傷害案件，上訴人不服本院民國99年9 月24日99
年度店交簡字第376 號第一審簡易判決（聲請簡易判決處刑案號
：臺灣臺北地方法院檢察署99年度偵字第17433 號），提起上訴
，本院管轄第二審之合議庭審理後，判決如下︰
    主  文
上訴駁回。
    事  實
一、徐大明明知駕駛人應避免阻塞道路通行，依規定緊靠道路右
    側路邊停放車輛，不得違規併排停車，以避免危險之發生，
    而依當時之情況，又無不能注意之情事，竟疏未注意，於民
    國99年4 月5 日將其駕駛車號1500-KH 號自用小客車，擅自
    暫停於臺北市○○路○段191 號對面8 號停車格外而違規併
    排停車，致高林秋玉於上揭時地騎乘車號8HZ-206 號重型機
    車亦疏未注意車前狀況，因而閃避不及從後追撞該車，致其
    人車倒地，受有右膝關節內側副韌帶及前十字韌帶受傷、內
    側半月軟骨破裂等傷害，其機車並向左滑行至車道而與劉瀚
    中（並未受傷）所駕駛車號7886-EP 號自用小客車碰撞。徐
    大明於肇事後立即下車查看並報警，及留在現場向前來處理
    事故之員警坦承為肇事人而向首，嗣並接受裁判。
二、案經高林秋玉訴由臺北市政府警察局文山第一分局報請臺灣
    臺北地方法院檢察署檢察官偵查後聲請簡易判決處刑。
    理  由
一、本判決下列所引用之供述證據，檢察官、被告徐大明均未爭
    執其證據能力，且於言詞辯論終結前亦未聲明異議，本院審
    酌各該證據作成時之情況，並無不當之情形，認以之作為證
    據應屬適當，爰依刑事訴訟法第159 條之5 第2 項規定，自
    得作為證據，合先敘明。
二、上揭犯罪事實，業據被告於偵訊、本院審理中均供認不諱，
    核與告訴人高林秋玉於偵訊及本院審理中證述之情節相符，
    並有道路交通事故現場圖、臺北市政府警察局文山一分局交
    通分隊交通事故談話紀錄表、補充資料表、道路交通事故調
    查報告表(一)(二)、臺北市政府警察局交通警察大隊交通事故初
    步分析研判表暨現場照片等在卷可稽；又告訴人因此受有前
    述傷害，亦有臺北市立萬芳醫院診斷證明書在卷可佐，足認
    被告之過失行為與告訴人所受傷害間，具有相當因果關係。
    本件事證明確，被告犯行洵堪認定，應依法論科。
三、核被告所為，係犯刑法第284 條第1 項前段之過失傷害罪。
    又被告於肇事後立即下車查看告訴人並報警，復留在現場向
    前來處理之員警供承為肇事人，此經被告於本院審理中供述
    在卷，核與告訴人於本院所述相符，堪認被告係在有偵查犯
    罪職權之公務員知悉其犯行之前，即向前來處理事故之員警
    自首，此觀諸卷附之北市○○○○○道路交通事故肇事人自
    首情形紀錄表即明，已符合自首要件，爰依刑法第62條前段
    規定減輕其刑。
四、檢察官雖循告訴人之請求，以告訴人因本件車禍坐面臨肉體
    疼痛、醫療負擔外，且無法工作，面臨沈重經濟壓力，被告
    犯後未予聞問，不與告訴人達成和解並賠償告訴人所受損害
    ，而認原審量刑過輕；另以本件係員警據報前往處理時，依
    現場肇事車輛車號查獲被告，而通知被告說明，被告所為與
    自首之要件不合云云，原審依自首規定予以減刑，難認適法
    ，向本院提起上訴。惟查，被告所為符合自首要件，業如前
    述，並有北市○○○○○道路交通事故肇事人自首情形紀錄
    表在卷可佐，原審認被告所為符合自首的要件，而予以減刑
    ，核無不合。又按法官於有罪判決中，究應如何量處罪刑，
    均為實體法賦予審理法官刑罰之裁量權事項，法官行使此項
    裁量權，自得依據個案情節，參諸刑法第57條所定各款犯罪
    情狀之規定，於該法定刑度範圍內，基於合義務性之裁量，
    量處被告罪刑。質言之，法官為此量刑之裁量權時，除不得
    逾越法定刑或法定要件外，尚應符合法規範之體系及目的，
    遵守一般有效之經驗及論理法則等法原則，亦即應兼顧裁量
    之外部及內部性，如非顯然有裁量逾越或裁量濫用之違法情
    事，自不得任意指摘為違法；且量刑輕重係屬事實審法院得
    依職權自由裁量之事項，苟已斟酌刑法第57條各款所列情狀
    而未逾越法定刑度，不得遽指為違法。查本件車禍發生之原
    因，除因被告違規為併排停車之行為外，告訴人未注意車前
    狀況亦為肇事之原因，此有前揭交通事故初步分析研判表可
    稽，又告訴人雖受有前述傷害且尚未與被告達成和解賠償，
    然係因告訴人要求20萬元之賠償金額，被告無力負擔，且告
    訴人復未能提出無法工作之相關證明文件，供被告辦理保險
    理賠，以致雙方迄今仍無法達成和解，並非被告刻意對告訴
    人不為任何賠償。從而，本院依全卷事證，認被告符合自首
    之要件，並審酌被告無前科之素行、違規之過失程度、告訴
    人所受傷害情形，兼衡被告犯後坦承犯行之態度，暨被告、
    告訴人之生活狀況等一切情狀，認原審適用刑事訴訟法第44
    9 條第1 項前段、第454 條第2 項，刑法第284 條第1 項前
    段、第62條前段、第41條第1 項，刑法施行法第1 條之1 第
    1 項、第2 項前段之規定，量處被告拘役20日，並諭知易科
    罰金折算標準，其認事用法，並無違誤，量刑亦尚稱妥適，
    公訴人循告訴人之請求，以原審量刑過輕，及認被告未符合
    自首要件而不應予減刑為由，提起上訴，俱無理由，自應予
    駁回。
據上論斷，應依刑事訴訟法第455 條之1 第1 項、第3 項、第36
8 條，判決如主文。
本案經檢察官呂朝章到庭執行職務。
中    華    民    國    99    年    12    月    3     日
                刑事第十六庭審判長法  官  吳俊龍
                                  法  官  羅立德
                                  法  官  葉藍鸚
上正本證明與原本無異。
本判決不得上訴。
                                  書記官  劉俊源
中    華    民    國    99    年    12    月    3     日
附錄本判決論罪法條：
中華民國刑法第284條
因過失傷害人者，處6 月以下有期徒刑、拘役或5 百元以下罰金
，致重傷者，處1 年以下有期徒刑、拘役或5 百元以下罰金。
從事業務之人，因業務上之過失傷害人者，處1 年以下有期徒刑
、拘役或1 千元以下罰金，致重傷者，處3 年以下有期徒刑、拘
役或2 千元以下罰金。

司法院資訊處製作；財團法人民間司法改革基金會備份。
